臺灣臺中地方法院刑事判決　　　　　　　94年度易字第1326號
公　訴　人　臺灣臺中地方法院檢察署檢察官
被　　　告　戊○○
選任辯護人　張豐守律師
上列被告因毀棄損壞案件，經檢察官提起公訴（94年度偵字第82
79號），本院判決如下：
    主  文
戊○○無罪。
    理  由
一、公訴意旨略以：被告戊○○與告訴人己○○素不相識，茲因
    被告不滿告訴人將其車牌Ｂ5－3548號自用小客車停放在其
    父母位於臺中市○區○○街119巷10號住宅圍牆外擋住去路
    ，竟基於毀損他人物品之犯意，於民國93年9月27日1時許，
    手持鐵質花器之物朝告訴人車輛右前車側板金砸擊一下，使
    上開車輛右前車側之板金凹陷損壞，汽車警報器並因而嗡嗡
    作響，告訴人外出察看憤而與被告發生爭執，雙方理論中，
    被告再以右手握拳搥擊上開車輛右側車頂一下，令上開車輛
    右側車頂板金凹陷損壞，足以生損害於告訴人。因認被告涉
    犯刑法第354條之毀棄損壞罪嫌云云。
二、本件公訴人認被告戊○○涉有上揭罪嫌，無非係以告訴人
    己○○之指訴，告訴人之友人乙○○之證述，告訴人前
    揭車輛右前車側及右側車頂板金凹陷之相片三張、顯示案發
    現場置有盆景數個之照片二張為其依據。然訊之被告戊○○
    ，堅詞否認有為前揭毀損告訴人車子之行為，辯稱：案發當
    天凌晨12時許，伊父母住處正門口遭告訴人己○○停放車牌
    Ｂ5－3548號之自用小客車，嚴重影響出入通路，因當時已
    晚，附近又遍尋無人，該車亦未設聯絡標識，伊不得已乃徒
    手輕推車門部分，希以觸發防盜器提醒車主協助移車，惟待
    防盜器響起，告訴人出現後，竟對伊惡言相向，並拒不配合
    挪讓，伊為免糾紛，遂打兩通110報案電話，臺中市警察局
    第一分局林泰橙等四名警員接獲報案到場處理時，告訴人除
    表示停車糾紛外，並未對該車車況為任何遭受損壞之陳述，
    不久即正常駕車離去，另乙○○當晚並不在現場，且所述之
    內容與告訴人之指述又多有矛盾，顯不足信，本件純係告訴
    人事後仍懷恨在心所為之不實指控等語。
三、按犯罪事實應依證據認定之，無證據不得認定犯罪事實，不
    能證明被告犯罪者，應諭知無罪之判決，刑事訴訟法第154
    條第2項、第301條第1項分別定有明文。次按告訴人之告訴
    ，係以使被告受刑事訴追為目的，是其陳述是否與事實相符
    ，自應調查其他證據以資審認，且認定不利於被告之事實，
    須依積極證據，茍積極證據不足為不利於被告事實之認定時
    ，即應為有利於被告之認定，更不必有何有利之證據，最高
    法院52年台上字第1300號、30年度上字第816號判例參照。
四、經查，(一)告訴人於93年11月25日在警詢中指稱：「因停車
    問題，當時已深夜，我至朋友家拿茶葉馬上要走，因我見10
    號前有空位，但有花盆占位置，就將車停放此處，車身緊臨
    花盆停放」（參第21258號偵卷第5頁背面筆錄），證人即
    到場處理之警員林泰橙於94年9月30日在本院結證稱：「（
    問：你到現場去有看到車子停放狀況？）車子右側靠牆壁，
    離圍牆的距離人要進去很難，出入比較不方便，距離很窄，
    我只記得有影響出入」（參本院卷第124頁筆錄），本院
    勘驗案發當時被告家人所拍攝之現場光碟顯示，告訴人車子
    當時確係右側緊臨被告父母住家圍牆停放，車身與該圍牆幾
    乎成平行狀（參本院卷第59～63頁列印照片），告訴人到
    現場拍攝之照片顯示，被告父母住處門口兩端置有兩個緊貼
    著圍牆之紅色圓形容器盆景，中間置放一個較小黃色圓形容
    器盆景，且門前巷道狹窄（參第3635號發查卷原卷第3-4頁
    照片第2張），告訴人所提出之照片顯示，其指稱車子遭
    被告以花器砸凹部分，係在右前車輪上方引擎蓋下方之板金
    處，其指稱遭被告以拳頭捶凹部分，係在右側車頂接近後擋
    風玻璃處（參第3635號發查卷原卷第3-4頁第1、第3張照片
    ）。茲被告父母住處門口置有三盆盆景，且門前巷道狹窄，
    是以告訴人將車子停在該住處門前時，勢必盡量緊臨盆景（
    即路邊），以免妨害其他車輛通行該巷道，又該些盆景緊貼
    著圍牆，故告訴人車身右側與圍牆之距離，頂多應僅有一個
    盆景之寬度，以被告堪稱壯碩之身材，要穿梭其間，應屬不
    易之事，被告果要砸告訴人之車子，應會擇容易活動之車子
    左側下手才是，而該二處告訴人所指之車子板金凹陷處，依
    常情必須人站在車子右側，穿梭於車子與圍牆間之狹窄縫隙
    中方能砸擊毀之，對被告而言，應屬困難且背於常情之舉。
    (二)告訴人於警詢、檢察官偵訊中及本院審理時均稱：「我看
    到戊○○拿一只四角花盆在敲我車頭右側」（參第21258號
    偵卷第5頁背面、第8279號偵卷第13頁、本院卷第99頁筆錄
    ），惟告訴人於94年9月30日在本院結證稱：「（問：提
    示第3635號發查卷原卷第3-4頁第2張照片，被告家門口花盆
    擺設情形是否如同照片上所示？）是的，就是那三盆，照片
    是我去照的，當晚中間那盆比較出來，他是用四方形的花盆
    砸的，那盆在外面沒有看到，我想可能是他從他們家裡拿出
    來的」（參本院卷第107頁筆錄），證人乙○○於94年9月
    30 日在本院結證稱：「（問：你跟被告鄰居多久？）我們
    沒有認識，大家只是有見過，差不多有兩、三年」、「（問
    ：這兩、三年他們家門口是否都擺花盆？）是的」、「（問
    ：提示第3635號發查卷原卷第3-4頁第2張照片，是否平常就
    擺這樣？）是的」（參本院卷第111頁筆錄），證人即被
    告之母親丁○○○於94年9月30日在本院結證稱：「（問：
    提示第3635號發查卷原卷第3-4頁第2張照片，妳們家門口花
    盆是否如照片所示？）是的，都是這樣擺設很久，左鄰右舍
    都知道」、「（問：門口圍牆裡面有沒有鐵製的花器是四方
    形？）絕對沒有」（參本院卷第116頁筆錄），於告訴人
    告發被告擺放花盆竊佔道路之93年度偵字第24258號案中，
    警察到現場拍攝之照片顯示，被告父母住處門口花盆置放情
    形與第3635號發查卷原卷第3-4頁第2張照片相同，檢察官亦
    於該竊佔案處分書中載：「被告住所外有3只盆栽佔據路面
    ，該三只盆栽均能移動」等字（參該案卷第29～32頁照片及
    處分書理由第3點第5～6行）。綜上可知，被告父母家門口
    ，平時只有擺放如前述照片所示之三個圓形容器盆景，並未
    有鐵製四方形花盆，告訴人所指四方形花盆從何而來，實令
    人不解，若謂被告有意砸告訴人之車子，其當係順手持門口
    可移動之花盆為之，斷無再覓其他四方形鐵製花盆砸之之理
    。(三)告訴人於94年9月30日在本院結證稱：「（問：當時你
    聽到警報器出來的時候，你看到被告拿花盆砸你的車子你看
    到他砸幾下？）一下」、「（問：你剛說在爭執時，被告用
    拳頭搥你的車子幾下？）一下」、「（問：請你示範他當時
    搥你車子的姿勢？）握拳」、「（問：你的車子在案發之前
    車頂跟右側有無凹陷？）沒有」、「（問：提示第3635 號
    發查卷原卷第3-4頁第1、第3張照片，你的車子遭被告毀損
    情形，是不是如照片所示？）是的」（參本院卷第105～106
    頁筆錄）。惟本院勘驗3635號發查卷原卷第3-4頁第1張照片
    結果，被告車子之右前車輪上方引擎蓋下方之板金處，有兩
    處情形嚴重之凹陷，且自右前車燈旁開始有一條深深的刮痕
    延續通過該二凹陷處，一直到該二凹陷處後方，右前車輪上
    方靠近右前車燈之板金處並有多條細細的刮痕（該些細細的
    刮痕告訴人陳稱是他以前刮到的，參本院卷第106頁筆錄）
    ，勘驗第3張照片結果，右側車頂接近後擋風玻璃處有一成
    條狀形之凹陷。茲被告當天果以盆景砸擊被告車子右前車側
    一下，以拳頭捶打被告右側車頂一下，依常理被告車子右前
    側應該只會出現一處凹陷，車頂之凹陷情形應該成圓形狀，
    但被告所提出之車子受損照片卻顯示，車側部分傷痕累累，
    車頂部分呈直條狀凹陷，足見告訴人所指與事實不合，況照
    片上所顯現之凹痕及刮痕，到底是新痕或舊痕，公訴人當時
    未立即勘驗或委請鑑定以保存證據，本院自無法率為不利被
    告之認定。
五、次查，(一)告訴人於94年5月26日在檢察官偵訊中陳稱：「（
    問：有無攜帶相關證據或偕同目擊證人到庭？）當時凌晨一
    點多，只有我一個人在場，其他都是被告的家人」等語後，
    卻於94年6月16日於檢察官偵訊中未經檢察官傳喚自行偕同
    證人乙○○到庭並稱：「當時有一位朋友乙○○，他只看到
    後面在理論時敲的那一下而已」（參第8279號偵卷第24頁筆
    錄），而乙○○於當日在檢察官偵訊中結證稱：「我看到一
    個人用右拳在捶己○○的車頂」、「（問：是不是在場被告
    ？）當時燈光條件不是很好，我沒辦法百分百確定」，檢察
    官點呼被告母親及弟弟入庭，並命乙○○指認敲車頂之人，
    證人乙○○陳稱：「不是綁馬尾之人（即被告弟弟），也不
    是女性」（參該案卷第25～26頁筆錄）。惟本院勘驗乙○○於偵查庭指認被告之光碟結果發現：「被告母親及弟弟步
    入偵查庭後，同在庭內之告訴人於當日17時32分34秒往乙○○方向靠近一步，並與乙○○竊竊私語（內容聽不清楚）」
    ，此有本院列印之照片六張附卷可稽（參本院卷第26～31頁
    ），而本院於94年9月30日提示該些照片隔離訊問告訴人與
    乙○○當時在講何事時，告訴人結證稱：「邱先生當時在檢
    察官那邊，他在跟檢察官講說年輕人可以和解，我是趨前跟
    他說不要講有的沒有的」（參本院卷第107頁筆錄），證人
    乙○○結證稱：「他叫我，我回頭但我沒有跟他講話，我們
    兩個人都沒有講話」（參本院卷第114頁筆錄），證人乙○○在檢察官偵訊中原證稱：「當時燈光條件不是很好，我
    沒辦法百分百確定」，卻於94年9月30日在本院結證稱：「
    （問：你看到有人在搥車頂的時候，現場除了己○○還有幾
    個人？）除了己○○外還有兩個人以上」、「（問：你可以
    辨認當時兩個人以上的人，是哪個人用手搥車頂？）可以」
    、「（問：請問你看到的人是否是在庭的被告？）是的」（
    參本院卷第114頁筆錄）。足徵證人乙○○於檢察官偵訊中
    原來是無法確定誰用手敲告訴人的車頂，且於指認之前告訴
    人曾趨前與之竊竊私語，在本院卻很肯定的可以指認是被告
    ，參以法務部93年6月23日修正發布之檢察機關辦理刑事訴
    訟案件應行注意事項第99項：「應於指認前先陳述犯罪嫌疑
    人之特徵，於有數人可供指認時，對於可供選擇指認之人，
    其外型不得有重大之差異，指認前必須告知指認人，真正之
    犯罪嫌疑人並不一定存在於被指認人之中，且不得有任何可
    能誘導之安排出現」之規定，本院認乙○○指認被告之過程
    顯有瑕疵而不足採。(二)告訴人於94年9月30日在本院結證稱
    ：「（問：偵查中你說你聽到警報器在響的聲音，你就跑出
    來，看到被告拿花器砸你的車，是不是這樣？）是的」、「
    （問：警報器響之前你有無聽到車子被敲的聲音？）警報器
    響之前我沒有聽到車子被敲或撞的聲音」（參本院卷第10 1
    頁筆錄），惟證人乙○○於同日在本院卻結證稱：「（問：
    警報器響之前你有無聽到蹦的聲音或撞擊的聲音？）蹦之後
    警報器就接著響」、「（問：你在屋內聽到車子警報器響，
    你就緊隨己○○出來，只是你到門口就站住了？）是的，只
    有己○○一直到他車子那邊」、「（問：你站的位置是否可
    以看到車子那邊的情形？）可以」、「（問：你出來站在門
    口的時候，你有沒有看到有人拿花盆去砸己○○的那部車？
    ）沒有」、「（問：你是只看到有人用手去搥那部車的車頂
    ？）是的」（參本院卷第110、第113～114筆錄）。綜渠二
    人所述，可知渠二人在屋內均有聽到車子警報器響，告訴人
    沒有聽到任何撞擊車子的聲音，乙○○卻有聽到車子被撞擊
    「蹦」的聲音，且渠二人一前一後立即到屋外查看，乙○○
    走到該屋門口即停住觀看，告訴人直接走到車旁與被告理論
    ，在屋外，告訴人有看到被告持花盆砸車，乙○○卻沒有看
    到。而按告訴人既與乙○○在屋內同時聽到車子警報器聲響
    ，何以乙○○尚可聽到車子被撞擊的聲音，告訴人卻沒聽到
    ，且渠二人幾乎同時出外查看，何以告訴人有看到被告持花
    盆砸車，乙○○卻沒有看到，本院因認被告質疑乙○○當天
    並未在場目睹，並非無由。
六、再查，(一)證人林泰橙於94年9月30日在本院結證稱：「（問
    ：現場糾紛情形？請陳述你處理的情形？）因為我在處理另
    一車禍案件，我請同事先去處理，我趕過去的時候，被告的
    弟弟以及己○○在爭吵的很厲害，當時一直在勸，因為停車
    糾紛，我們就在勸，當時我是沒有看到這個在庭被告，只有
    看到他家裡的人他的父母親及他弟弟」、「（問：己○○在
    現場有無告訴你車子被砸壞？）沒有」、「（問：他們爭吵
    的內容？）就是因為停車問題，當時說己○○的車停在被告
    家門口，因為擋住被告家門口」、「（問：你們勸什麼？）
    他們作勢要打架，爭吵的很厲害，我們主要是要勸架」、「
    （問：你跟四位警員去處理，你們都有留到最後？）四位警
    員都有在現場待了一會，等場面控制下來，先來的兩位警員
    就先走，我跟另外一位後到的警員是到事情處理完後才離開
    」、「（問：你有沒有聽到告訴人跟現場警員說車子被毀損
    ？）他沒有對我提出，也沒有聽到他跟在場的三位警員提出
    毀損的告訴」、「（問：當天有無帶何人回去製作筆錄？）
    都沒有」、「（問：當天結果為何沒有帶任何人回去製作筆
    錄？）因為發生停車糾紛的問題，沒有人提出告訴，當時也
    沒有發生任何事情符合刑案的構成要件」、「（問：在處理
    的過程中，車主有沒有提到車子有凹陷的問題？）沒有提到
    」（參本院卷第121～124頁筆錄），(二)本院勘驗案發當時被
    告家人所拍攝之現場光碟時並對聲音翻譯在卷，該光碟內容
    雖僅有六分二秒，可能無法呈現當時雙方爭執之全部經過，
    但仍可窺其梗概，而該經過告訴人確認之光碟譯文顯示，雙
    方大部分都是在爭執停車擋住出入之問題，沒人提到砸車之
    事，告訴人且稱：「你們把我車子踢的呼呼叫，我就出來看
    馬上要移走了，你兒子就馬上對我凶了」（參本院卷第58頁
    譯文）。茲按一般人車子遭到他人砸擊，依常情車主應該甚
    為在意及憤怒，不僅要趕快查看有無損壞，且要針對該行為
    與對方理論或索賠，而告訴人既親眼目睹被告砸車且右側板
    金嚴重凹陷（詳照片），告訴人當場自無不予追究爭論之理
    ，但依林泰橙警員之說詞及前揭光碟譯文，可知告訴人在現
    場從未對其車子遭被告砸擊致板金凹陷一事告訴警察或提出
    來與對方理論，本院忖諸告訴人對於被告將其車子踢的呼呼
    響，尚且表示不滿，若果真親眼目睹被告砸擊車子且造成板
    金嚴重凹陷，焉有未置一詞之理，而認告訴人所指與其客觀
    上表現之行為不符，難以令人相信。
七、綜上所述，本院認告訴人所指與客觀上所呈現之證據並不相
    符，而證人乙○○非僅於指認被告之程序有瑕疵，且所言與
    告訴人亦有出入，兩人所述均不可採，至於車損照片，則僅
    能顯示告訴人之車子受有損害，尚非能直接證明該損害係由
    被告所造成（理由詳前），公訴人所舉之證據均無法據為不
    利被告之認定，揆諸上揭判例意旨，本件即應為有利於被告
    之認定，更不必有何有利之證據。此外，復查無任何積極證
    據足資證明被告有何公訴人所指之犯行，依上揭條文規定，
    自應為被告無罪之諭知。
八、另(一)辯護人具狀聲請將告訴人之車輛送交臺中市警察局刑事
    警察隊鑑識課鑑定：「告訴人車輛右前側板金凹陷部分，是
    否為鐵質花器擊打而成？是打一次或二次？車頂凹陷部分，
    是否為拳頭搥擊而成？如是，是用右手或左手？以上兩項請
    就車輛毀損痕跡，比對鑑定之」，(二)檢察官聲請傳訊丙○○
    ，以證明案發當時乙○○是否在場。茲因自案發迄今已一年
    有餘，車子損壞情形鑑定之可行性甚低，而無實益，且乙○○之證詞並未為本院所採信，故其有無在場已不重要，本院
    因認雙方所聲請均無調查之必要，而均未予調查，附此敘明
    。
據上論斷，應依刑事訴訟法第301條第1項，判決如主文。
本案經檢察官甲○○到庭執行職務
中　　華　　民　　國　　94　　年　　11　　月　　11　　日
                  臺灣臺中地方法院刑事第十三庭
                      審判長法  官  陳慧珊
                            法  官  黃裕仁
                            法  官  李秋娟
上為正本係照原本作成
如不服本判決，應於判決送達後10日內向本院提出上訴狀，上訴
於臺灣高等法院臺中分院 (須附繕本)。
                            書記官  吳慕先
中　　華　　民　　國　　94　　年　　11　　月　　11　　日
